高雄高等行政法院判決
                                     111年度簡上字第36號
上  訴  人  王賢明                                      
訴訟代理人  呂姿慧  律師
被 上訴 人  財政部南區國稅局

代  表  人  盧貞秀            
上列當事人間綜合所得稅事件，上訴人對中華民國111年5月10日
臺灣臺南地方法院110年度稅簡字第3號行政訴訟判決，提起上訴
，本院判決如下：
    主  文
一、上訴駁回。
二、上訴審訴訟費用由上訴人負擔。
    理  由
一、緣上訴人就其所有臺南市○○區○○路000○0號底一層之1及底一
    層之2建物（下稱系爭建物），於民國107年3月1日與訴外人
    王玟心以每月新臺幣（下同）5萬元簽訂租賃契約，並同意
    轉租予香港商世界健身事業有限公司臺灣分公司（下稱世界
    健身公司），嗣同年月7日，訴外人王玟心與世界健身公司
    以每月30萬元簽訂租賃契約。上訴人107年度綜合所得稅結
    算申報，經被上訴人查得系爭建物轉租予世界健身公司供營
    業使用，並未申報租賃所得，乃參照當地一般租金標準，核
    算系爭建物租賃收入為194,690元，減除43%必要損耗及費用
    ，核定租賃所得110,973元，歸課核定綜合所得總額8,409,3
    86元，補徵稅額45,322元。上訴人就系爭建物之租賃所得不
    服，循序提起行政訴訟，經臺灣臺南地方法院110年度稅簡
    字第3號行政訴訟判決（下稱原判決）駁回其訴，上訴人猶
    未甘服，遂提起本件上訴。
二、上訴人起訴主張及聲明、被上訴人於原審之答辯及聲明、原
    判決理由，均引用原判決書所載。
三、上訴意旨：
　㈠原判決未調查世界健身公司向他人於同社區承租地下室建物
    （即陳○偉地下室建物）之結構、設備、使用年限，及其周
    邊環境是否與系爭建物均屬相同或相近，顯然原審調查證據
    未臻完備，不足以判斷事實之真偽，已構成判決不備理由之
    違背法令。　
　㈡上訴人與訴外人王玟心約定每月租金5萬元，係為了打平稅金
    與基本開銷等情，均與上訴人所提證據相符，原判決卻僅憑
    上訴人有申報其他租賃所得而逕自認定知悉租賃稅捐規定，
    認事用法顯已違背論理及經驗法則，稍嫌速斷。
　㈢上訴人於102年購入系爭建物後5年才得以出租，顯然系爭建
    物非租賃市場上之熱門標的，且上訴人與訴外人王玟心間無
    親屬關係，在簽訂本租賃契約前亦不相識，若世界健身公司
    真欲與上訴人洽談租賃事宜，應直接與上訴人洽談，然自始
    至終卻無人出面洽談，顯然世界健身公司並無與上訴人商議
    之意願，至於訴外人王玟心如何得以與世界健身公司簽訂租
    賃契約，則非上訴人所能探知。上訴人有自身連鎖事業經營
    所得，每月租金收入為5萬元或30萬元對上訴人而言並無太
    大差異，且上訴人及其所經營事業每年度均依法申報收入所
    得，上訴人實無須藉由人頭轉租規避本件租賃所得，原審明
    知卻未採信為證據，係判決不附理由。　
四、本院經核原判決駁回上訴人於原審之訴，並無違誤，茲就上
    訴意旨再予論述如下：
  ㈠應適用之法令：
　⒈行為時所得稅法第14條第1項第5類第1款及第5款：「個人之
    綜合所得總額，以其全年下列各類所得合併計算之：……第5
    類：租賃所得……：凡以財產出租之租金所得，……：一、財產
    租賃所得……之計算，以全年租賃收入……，減除必要損耗及費
    用後之餘額為所得額。……五、財產出租，其約定之租金，顯
    較當地一般租金為低，稽徵機關得參照當地一般租金調整計
    算租賃收入。」
　⒉所得稅法施行細則第16條第3項：「本法第14條第1項第5類第
    4款及第5款所稱當地一般租金，由財政部各地區國稅局訂定
    ，送財政部備查。」　　
　㈡按上述行為時所得稅法第14條第1項第5類第5款規定，乃立法
    者基於租稅公平原則，以法律之明文為綜合所得稅收付實現
    原則之例外規定；故只要當事人約定之租金顯較當地一般租
    金為低者，稽徵機關即得按照當地一般租金調整計算租賃收
    入，並不以出租人實際上有該等租金收入為必要，故就此以
    法律明文規定。又所得稅法施行細則第16條第3項之規定，
    乃鑒於當地一般租金標準之訂定，係以當地繁榮之程度，可
    為房屋帶來經濟效益為參酌之要件，該租金標準係經各地區
    國稅局研商，獲致之結論，以街路地段訂定一般租金標準為
    依據，再以該街路地段榮景情形訂定一般租金標準（最高行
    政法院109年度上字第213號判決意旨參照）。次按財政部10
    8年1月23日台財稅字第10704672890號函（下稱108年1月23
    日函）准予核備之107年度房屋及土地之當地一般租金標準
    ：「一、房屋（含土地）之當地一般租金標準：……。（五）
    臺南市部分：……。2、非住家用：依實地調查租金狀況編訂『
    107年度非住家用房屋當地一般租金標準表』，並考量特定情
    形予以核定。」財政部108年1月24日台財稅字第1070467073
    0號令訂定之107年度財產租賃必要損耗及費用標準：「一、
    固定資產：必要損耗及費用減除43%；……。」財政部賦稅署7
    7年11月9日台稅一發字第770665851號函釋：「綜合所得稅
    租賃所得設算核定案件，納稅義務人如有異議時，稽徵機關
    應實地調查鄰近房屋之租金作為核課之依據，即將設算租金
    與鄰近租金比較，高時改課，低時維持原核定。」
　㈢基此，只要符合上述條文規定之要件，稽徵機關即得以設算
    方式來認定租賃收入，如當事人約定之租金，顯低於一般租
    金標準屬實，稽徵機關即得將出租人之租金收入調整至一般
    租金標準，而無須證明租金收入數額是否確如調整數額。且
    稽徵機關所定之當地一般租金標準，如所出租之房屋，供住
    宅用者，應受土地法第97條第1項所設最高額之限制；如房
    屋供業務用（非具營利性）或營業用，則不受限制，仍得按
    所定標準核算租金收入（最高行政法院92年10月份庭長法官
    聯席會議決議參照）。納稅義務人如對設算租金有異議時，
    稽徵機關應實地調查鄰近房屋之租金作為核課之依據，即將
    設算租金與鄰近租金比較，高時改課，低時維持原核定。
　㈣經查，系爭建物所處地段之一般租金標準，稽徵機關已依規
    定訂定非住家用房屋107年度當地一般租金標準，並報請財
    政部以108年1月23日函核備在案。原判決已敘明依被上訴人
    提出之訂定標準說明、復查時再為實地調查結果，查得訴外
    人王玟心轉租契約租金每坪每月1,312元、陳○偉地下室建物
    租賃契約租金每坪每月1,930元，以及另2筆鄰近建物租金每
    坪每月分別為2,186元及866元，均高於被上訴人所訂之金額
    （即當地一般租金標準）每坪每月租金750元，應認被上訴
    人已就該訂定標準方式提出證明，且無不當之處；又系爭建
    物租賃契約租金每坪每月192元，低於當地一般租金標準之8
    0%為衡量標準（即600元），被上訴人依法予以調整計算租
    金收入，自屬合法。原判決亦詳述系爭建物、陳○偉地下室
    建物於88年核發原使用執照時，分屬商場、辦公室、游泳池
    （僅陳○偉地下室建物部分）用途，是除游泳池外，該二地
    下室面積相當，並無不同之處，至107年間世界健身公司承
    租後始有變更為健身服務業用途，上訴人並未提出陳○偉地
    下室建物於出租世界健身公司前之屋況或供健身中心使用證
    據，被上訴人所辯系爭建物有其租賃市場租金行情，並非不
    得採認。又上訴人未提出陳○偉地下室建物租賃契約，無法
    確定該租賃契約相關稅捐負擔係如何約定，且未裝潢或毛胚
    屋顯非極低價租金合理事由，且原判決亦論述上訴人與訴外
    人王玟心間租賃契約是否真實，客觀上顯有疑義之理由，該
    契約既無相當證據可認定確係真實，自無從以該契約主張有
    低價市場存在（參見原判決第9-12頁）。原判決就此部分經
    調查證據暨辯論後，已詳述該認定依據及理由，經核與證據
    法則無違，於法有據，且符公平。是以在此情況下，應認被
    上訴人已盡其職權調查義務，自得以合理且符合日常經驗法
    則之推計方法，推估計算上訴人之租賃收入。至上訴人所稱
    原判決僅憑上訴人有申報其他租賃所得而逕自認定知悉租賃
    稅捐規定、上訴人及其所經營事業均依法申報，無須藉由轉
    租規避本件租賃所得等語，據此指摘原判決有未盡職權調查
    義務、違背論理及經驗法則、判決不備理由云云，核係其一
    己主觀之法律意見，委不足採。　
五、綜上所述，原判決駁回上訴人之訴，於法尚無不合。上訴論
    旨仍執前詞，指摘原判決違背法令，求予廢棄，為無理由，
    應予駁回。
六、結論：上訴無理由。　　
中　　華　　民　　國　　111 　年　　8 　　月　　23　　日
              高雄高等行政法院第一庭
                          審判長法官  李　協　明
                                法官  邱　政　強
                                法官  林　彥　君
以上正本係照原本作成。
不得上訴。
中　　華　　民　　國　　111 　年　　8 　　月　　23　　日

                              書記官  周  良  駿